【裁判字號】    89,簡上,34
【裁判日期】    890517
【裁判案由】    誣告
【裁判全文】
臺灣桃園地方法院刑事判決                          八十九年度簡上字第三四號
    上  訴  人  臺灣桃園地方法院檢察署檢察官
    被      告  乙○○
右上訴人因被告誣告案件，不服本院中壢簡易庭八十八年度壢簡字第一一三九號，中
華民國八十八年十一月十日第一審判決 (聲請簡易判決處刑案號八十八年度偵字第一
四六九六號）提起上訴，及移送併辦（八十九年度偵字第一九二號、第二七三號、第
七六八號)，本院判決如左：
    主  文
原判決撤銷。
乙○○未指定犯人，而向該管公務員誣告犯罪，處拘役伍拾日，如易科罰金，以佰
元折算壹日。
    事  實
一、乙○○係東池便當店之負責人，明知其所簽發如附表所示之十六紙支票，已於民
    國八十七年四月九日，交付予萬味隆實業有限公司之負責人甲○○用以支付購買
    醬油之貨款並未遺失，詎於八十七年十二月底萬味隆實業有限公司因經營不善致
    未再依約出貨，乙○○為使上開十六紙支票不獲兌現，竟於八十八年一月十九日
    ，在桃園縣新屋鄉○○路二一一號住處，偽以上開支票均於八十八年一月十九日
    在上址住處遺失為由，先行填妥票據掛失止付通知書及遺失票據申報書十六份後
    （按係就每一紙支票各填具一份），即持向新竹區中小企業銀行（現已變更為新
    竹國際商業銀行）新屋分行辦理掛失止付，並委由該分行不知情之行員送交桃園
    縣票據交換所轉報警察局謊報上開支票於前揭時地遺失，請求警察機關協助偵查
    侵占遺失物之嫌疑人，而未指定犯人，向該管公務員誣告不特定之人犯侵占遺失
    物罪行。嗣因甲○○已於八十七年十一、二月間，持如附表編號七所示之支票向
    梁碧雲調現，梁碧雲又於八十八年七月三十日持該紙支票向新莊市農會丹鳳分部
    提示，因已掛失止付而退票，始經警循線查獲，乙○○並於其所誣告之案件裁判
    確定前於警訊、偵查及本院審理時自白犯罪。
二、案經臺北縣警察局新莊分局報請臺灣桃園地方法院檢察署檢察官偵查後聲請以簡
    易判決處刑及臺灣桃園地方法院檢察署檢察官請求併辦。
    理  由
一、右揭事實，業據被告乙○○供承不諱，並經甲○○、梁碧雲證述屬實，復有如附
    表所示之十六紙支票之支票明細、票據掛失止付通知書影本、遺失票據申報書影
    本、如附表編號七、八、九、十所示之支票影本及退票理由單影本、被告向甲○
    ○所經營之萬味隆實業有限公司購買醬油之訂購契約書影本各一紙附卷可稽，本
    件事證明確，被告犯行堪以認定。
二、核被告所為，係犯刑法第一百七十一條第一項之未指定犯人誣告罪。被告利用不
    知情之新竹區中小企業銀行（現已變更為新竹國際商業銀行）新屋分行行員向警
    察機關謊報如附表所示之十六紙支票遺失，而未指定犯人誣告不特定之人犯罪，
    為間接正犯。又被告於其所誣告之案件裁判確定前於警訊、偵查及本院審理時自
    白犯罪，爰依刑法第一百七十二條之規定減輕其刑。又按誣告為妨害國家審判權
    之犯罪，就其性質而論，直接受害者係國家，即國家之審判事務因誣告而為不當
    之進行，至被誣告之個人受害，乃國家進行不當審判事務所發生之結果，與誣告
    行為不生直接之關係，故本件被告以一行為同時謊報上開十六紙支票遺失並請求
    警察機關協助偵查侵占遺失物之嫌疑人，而未指定犯人向該管公務員誣告不特定
    之人犯侵占遺失物罪行，僅能成立一個未指定犯人誣告罪，本件就被告同時謊稱
    除附表編號七以外其餘十五紙支票亦遺失而未指定犯人誣告部分，雖未併予聲請
    簡易判決處刑，惟該部分與檢察官聲請簡易判決處刑部分，具有單純一罪之審判
    不可分關係，為聲請簡易判決處刑效力所及，本院自應併予審判。原審予以論罪
    科刑固非無見，惟查被告同時謊稱除附表編號七以外其餘十五紙支票亦遺失而未
    指定犯人誣告部分，原審未及併予審酌，即有可議，檢察官提起上訴，執此指摘
    原判決不當，為有理由，自應由本院予以撤銷改判。爰審酌被告素行良好及其犯
    罪之動機、手段、所生之危害、犯後坦承犯行、悔意甚殷等一切情狀，量處如主
    文所示之刑，並諭知易科罰金之折算標準。
據上論斷，應依刑事訴訟法第四百五十五條之一第三項、第三百六十九條第一項前段
、第三百六十四條、第二百九十九條第一項前段，刑法一百七十一條第一項、第一百
七十二條、第四十一條，罰金罰鍰提高標準條例第一條前段、第二條，判決如主文。
本案經檢察官呂理銘到庭執行職務。
中      華      民      國    八十九    年      五      月     十七     日
                                臺灣桃園地方法院刑事第三庭
                                    審判長法  官  謝順輝
                                          法  官  蔡榮澤
           法  官  曾家貽
右正本證明與原本無異。
本件不得上訴。
                                          書記官  陳  珊
中      華      民      國    八十九    年      五      月     十九     日
附表：
編號  發票人  支票號碼     票載發票日       金額（新臺幣）   付款人
 一   乙○○  AA0000000  0十八年一月三十日   七千元     新竹國際商業銀行
                                                         新屋分行
 二   同 右   AA0000000  0十八年二月三十日   七千元      同 右
 三   同 右   AA0000000  0十八年三月三十日   七千元      同 右
 四   同 右   AA0000000  0十八年四月三十日   七千元      同 右
 五   同 右   AA0000000  0十八年五月三十日   七千元      同 右
 六   同 右   AA0000000  0十八年六月三十日   七千元      同 右
 七   同 右   AA0000000  0十八年七月三十日   七千元      同 右
 八   同 右   AA0000000  0十八年八月三十日   七千元      同 右
 九   同 右   AA0000000  0十八年九月三十日   七千元      同 右
 十   同 右   AA0000000  0十八年十月三十日   七千元      同 右
 十一 同 右   AA0000000  0十八年十一月三十日 七千元      同 右
 十二 同 右   AA0000000  0十八年十二月三十日 七千元      同 右
 十三 同 右   AA0000000  0十九年一月三十日   七千元      同 右
 十四 同 右   AA0000000  0十九年二月三十日   七千元      同 右
 十五 同 右   AA0000000  0十九年三月三十日   七千元      同 右
 十六 同 右   AA0000000  0十九年四月三十日   七千元      同 右
附論罪科刑依據之法條：
刑法第一百七十一條第一項：
未指定犯人，而向該管公務員誣告犯罪者，處一年以下有期徒刑、拘役或三百元以下
罰金。
未指定犯人，而為造、變造犯罪證據或使用偽造、變造之犯罪證據，致開始刑事訴訟
程序者亦同。


司法院資訊處製作；財團法人民間司法改革基金會備份。
